【裁判字號】    98,訴,716
【裁判日期】    980508
【裁判案由】    違反毒品危害防制條例
【裁判全文】
臺灣彰化地方法院刑事判決               98年度訴字第716號
公  訴  人  臺灣彰化地方法院檢察署檢察官
被      告  甲○○
                    （現於臺灣彰化監獄執行中）
上列被告因毒品危害防制條例案件，經檢察官提起公訴（98年度
毒偵字第452號），被告於準備程序中自白犯罪，本院改行簡式
審判判決如下：
    主  文
甲○○施用第一級毒品，累犯，處有期徒刑拾月，扣案海洛因（
驗餘淨重零點壹零貳陸公克）及包裝袋壹個，沒收銷燬之。
    事實及理由
一、犯罪事實：
  (一)甲○○前因施用毒品案件，經觀察勒戒後，於民國（下同）
    90年4月13日執行完畢釋放。復於94年6月間某日起至同年7
    月31日，連續施用第一、二級毒品海洛因多次，經本院於94
    年12月26日，以94年度訴字第1910號判決，判處有期徒刑9
    月及4月，應執行有期徒刑1年確定，於96年4月8日因縮短刑
    期執行完畢（構成累犯）。復於97年4月27日施用一級毒
    品，經本院97年度訴字第2125號判決、台灣高等法院台中分
    院97年度上訴字第2356號判決處有期徒刑7月，97年10月13
    日確定。復於97年9月10日施用一級毒品，經本院97年度
    訴字第2937號判決處有期徒刑9月，97年12月1日確定（上述
    案件甲○○均拒不到案接受執行，而經通緝。於98年2
    月12日緝獲後送監執行）。
  (二)甲○○於通緝期間，仍不思悔改，復基於施用第一級毒品海
    洛因之犯意，於98年2月12日13時許，在其彰化縣埔心鄉○
    ○村○○路131巷12號住處，以將海洛因加水混合後，經由
    針筒注射手臂靜脈之方式，施用第一級毒品海洛因1次；嗣
    於98年2月12日20時30分許，為警在彰化縣員林鎮○○○○
    ○路2段46巷口盤查發現為通緝犯，當場逮捕並扣得第一級
    毒品海洛因1包（驗餘淨重約0.1026公克），嗣經採尿送驗
    呈現「嗎啡、可待因」陽性反應。
二、認定事實之證據及理由：
  (一)被告於警訊、偵查、本院審理中之自白。
  (二)彰化縣警察局員林分局委託檢驗尿液代號與真實姓名對照認
    證單，證明被告接受採尿送驗之事實。
  (三)詮昕科技股份有限公司濫用藥物尿液檢驗報告書，證明被告
    驗尿呈現海洛因代謝物「嗎啡」之陽性反應。
  (四)扣案海洛因1包（驗餘淨重0.1026公克），經行政院衛生署
    草屯療養院鑑定，確實為海洛因成分無誤，有該院草療鑑字
    第0980200209號鑑定書可證。
  (五)不再送觀察勒戒之理由：
    按毒品危害防制條例於92年7月9日修正公布，自93年1月9日
    施行，其中第20條、第23條將施用毒品之刑事處遇程序，區
    分為「初犯」及「五年內再犯」、「五年後再犯」。依其立
    法理由之說明：「初犯」，經觀察、勒戒或強制戒治後，應
    為不起訴處分或不付審理之裁定；經觀察、勒戒或強制戒治
    執行完畢釋放後，「五年內再犯」者，因其再犯率甚高，原
    實施之觀察、勒戒及強制戒治既已無法收其實效，爰依法追
    訴或裁定交付審理。至於經觀察、勒戒或強制戒治執行完畢
    釋放後，「五年後再犯」者，前所實施之觀察、勒戒或強制
    戒治已足以遮斷其施用毒品之毒癮，為期自新及協助其斷除
    毒癮，仍適用「初犯」規定，先經觀察、勒戒或強制戒治之
    程序。從而依修正後之規定，僅限於「初犯」及「五年後再
    犯」二種情形，始應先經觀察、勒戒或強制戒治程序。倘被
    告於五年內已再犯，經依法追訴處罰，縱其第三次（或第三
    次以上）再度施用毒品之時間，在初犯經觀察、勒戒或強制
    戒治執行完畢釋放五年以後，已不合於「五年後再犯」之規
    定，且因已於「五年內再犯」，顯見其再犯率甚高，原實施
    觀察、勒戒或強制戒治，已無法收其實效，即應依該條例第
    10條處罰（最高法院95年度第7次刑事庭會議決議參照）。
    本件被告前因施用毒品案件，經觀察勒戒後，於90年4月13
    日執行完畢釋放。復於5年內之94年6月間某日起至同年7月
    31日，連續施用第一、二級毒品海洛因多次（本院94年度訴
    字第1910號判決），有卷附臺灣高等法院被告前案紀錄表、
    上述判決可稽。被告既曾於「五年內再犯」，且經法院判處
    罪刑確定，其又於98年2月12日施用毒品，即非屬該條例第
    20條第3項所定「五年後再犯」之情形，仍應論以毒品危害
    防制條例第10條第1項之施用第1級毒品罪。
  (六)被告自白核與事實相符，足堪採信。本件事證明確，被告施
    用第一級毒品犯行，已可認定。
三、論罪科刑：
  (一)核被告所為，係犯毒品危害防制條例第10條第1項之施用第
    一級毒品罪。被告持有毒品之行為，分別為施用毒品之高度
    行為吸收，不另論罪。
  (二)被告有犯罪事實欄內之徒刑執行經過，此有臺灣高等法院被
    告全國前案紀錄表可稽，其受此有期徒刑執行完畢後，五年
    以內故意再犯有期徒刑以上之罪，應依累犯規定，加重其刑
    。被告係因通緝逮捕，勢必送監執行，縱不自白自首施用毒
    品，入監檢查也必然會發現上情，故本院認為縱然自首也不
    予減刑，故無探究是否構成自首必要。
  (三)量刑審酌：被告自90年間有毒品前科以來，近年來陸續有毒
    品紀錄，未斷絕毒癮，意志不堅，尤其明知自己二件毒品前
    案通緝中，仍不知遠離毒品，被告自述家中有父母兄姐弟弟
    ，自己未婚，曾經擔任板模工等情，被告未警惕毒品是家破
    人亡的不歸路，實應譴責，惟審酌被告坦承犯行，犯後態度
    尚稱良好等一切因素，量處如主文所示之刑。
  (四)扣案之一級毒品海洛因共1包（驗餘淨重0.1026公克），經
    鑑定為毒品無誤，又包裝袋使用後沾染毒品無法徹底分離，
    況且實務上也不可能先將包裝袋洗淨後，才分別將之與毒品
    各別「沒收銷燬之」「沒收之」，故應一併依毒品危害防制
    條例第18條第1項前段沒收銷燬之。
四、適用法律：
  (一)刑事訴訟法第273條之1第1項、第310條之2、第454條第1項
    。
  (二)毒品危害防制條例第10條第1項、第18條第1項前段、刑法第
    11條、第47條第1項。
本案經檢察官王元郁到庭執行職務。
中    華    民    國    98    年    5    月    8     日
                  刑事第四庭    法  官  葉明松
以上正本證明與原本無異。
如不服本判決應於收受判決後10日內向本院提出上訴書狀，並應
敘述具體理由；其未敘述上訴理由者，應於上訴期間屆滿後20日
內向本院補提理由書（均須按他造當事人之人數附繕本）「切勿
逕送上級法院」。
中    華    民    國    97    年    5    月    8      日
                                書記官  施秀青
附錄本案論罪法條：
毒品危害防制條例第10條
施用第一級毒品者，處 6 月以上 5 年以下有期徒刑。
施用第二級毒品者，處 3 年以下有期徒刑。
毒品危害防制條例第18條
查獲之第一、二級毒品及專供製造或施用第一、二級毒品之器具
，不問屬於犯人與否，均沒收銷燬之；查獲之第三、四級毒品及
製造或施用毒品之器具，無正當理由而擅自持有者，均沒入銷燬
之。但合於醫藥、研究或訓練之用者，得不予銷燬。
前項合於醫藥、研究或訓練用毒品或器具之管理辦法，由法務部
會同行政院衛生署定之。


司法院資訊處製作；財團法人民間司法改革基金會備份。
